【裁判字號】    99,台上,5433
【裁判日期】    990831
【裁判案由】    業務過失致人於死
【裁判全文】
最高法院刑事判決            九十九年度台上字第五四三三號
上  訴  人  甲○○
上列上訴人因業務過失致人於死案件，不服台灣高等法院高雄分
院中華民國九十九年六月十七日第二審更審判決（九十九年度重
交上更(二)字第三號，起訴案號：台灣高雄地方法院檢察署九十三
年度偵字第三六九四、八一三九號），提起上訴，本院判決如下
：
    主  文
上訴駁回。
    理  由
按刑事訴訟法第三百七十七條規定：上訴於第三審法院，非以判
決違背法令為理由，不得為之。是提起第三審上訴，應以原判決
違背法令為理由，係屬法定要件，如果上訴理由書狀並未依據卷
內訴訟資料，具體指摘原判決不適用何種法則或如何適用不當，
或所指摘原判決違法情事，顯與法律規定得為第三審上訴理由之
違法情形，不相適合時，均應認其上訴為違背法律上之程式，予
以駁回。本件原審經審理結果，認為上訴人甲○○業務過失致人
於死之犯行罪證明確，因而撤銷第一審之無罪判決，改判論上訴
人以從事業務之人，因業務上之過失致人於死罪，處有期徒刑六
月；並依中華民國九十六年罪犯減刑條例之規定，減為有期徒刑
三月；併諭知易科罰金之折算標準。已詳敘調查、取捨證據之結
果及憑以認定犯罪事實之心證理由。從形式上觀察，原判決並無
足以影響判決結果之違法情形存在。上訴意旨略以：(一)、上訴人
當時係行駛於高雄市（下同）中華五路之外側快車道，抑或內側
快車道，而於跨越內外快車道分隔線時，與被害人陳淑鈴之機車
發生碰撞造成人車倒地？原判決事實之認定與理由之說明不相一
致，有判決理由矛盾之違法。(二)、機車正常行駛中，車身左側之
啟動彎臂自無朝上穿入小貨車右前保險桿與右前門片前緣縫隙之
理。原判決以被害人之「機車腳架」勾住上訴人之小貨車右前方
保險桿，並因此認定上訴人擦撞機車後，即勾住機車拖行之事實
，顯然與卷內之證據資料不相適合，亦有判決理由矛盾之違誤。
(三)、原判決所認定二車之行車動線、擦撞過程之相關位置，顯與
卷內現場照片、現場圖繪所示機車刮地痕起點，係自中華五路南
下內側快車道與外側快車道之分隔線上開始，由東南向斷續延伸
至南下內側快車道上之事實，不相適合；且道路交通事故現場圖
肇事經過摘要欄之記載：「方車（即上訴人之小貨車）沿中華
四路內側快車道由北向南（直行）行駛」，原判決逕認上訴人行
進路線為外側快車道，自有理由不備、矛盾之違法。(四)、原判決
對於證人即承辦警員莊學良於一審所證：「刮地痕不一定就是撞
擊之位置」、「我不知道撞擊之位置」，未說明何以不採之理由
，卻援引其偵查中之證述，憑以認定上訴人之小貨車在刮地痕起
點處（初刮點），跨越行駛於內外快車道分隔時撞擊機車，即勾
住機車而拖行，亦有理由不備之違法。(五)、國立交通大學就本件
車禍事故出具之鑑定意見書，以運動向量學原理，指出被害人機
車車身右側遭觸及後才會右傾摔倒。但是上訴人當時是行駛在機
車的左側內側快車道，不可能去觸及被害人機車右側，原判決亦
未說明何以不採之理由，判決理由顯有不備。(六)、測謊鑑定報告
就上訴人所稱：見聞被害人騎乘之機車「先與人擦撞後倒地」一
節，認並無說謊，此項有利於上訴人之證據，原審疏未斟酌，亦
有判決理由不備之違法云云。惟按：(一)、證據之取捨及犯罪事實
之認定，乃事實審法院之職權，苟其取捨，不違背經驗法則或論
理法則，不得任意指為違法；又證據之證明力如何，由事實審法
院本於確信自由判斷之，此項自由判斷之職權行使，苟係基於吾
人日常生活之經驗，而未違背客觀上應認為確實之定則，又已敘
述其何以為此判斷之理由者，亦不容漫指為違法，而據為適法之
第三審上訴理由。原判綜核上訴人供述肇事經過，證人即現場處
理警員莊學良所證述肇事現場及人、車之情形，並參酌卷附相驗
屍體證明書、驗斷書、道路交通事故調查報告表及現場照片等證
據資料，憑以認定上訴人有業務過失致人於死犯行之論證。而以
上訴人所辯：伊正常行駛在中華五路由北往南之內側快車道，伊
看到被害人之機車與另一台機車發生擦撞，被害人之機車摔倒往
伊方向滑行過來，伊將貨車往外切閃避，仍閃避不及，被害人機
車勾到伊小貨車保險桿，伊小貨車自始至終沒有碰到被害人之機
車，也沒有拖行云云，為卸責之詞，殊無足取，於理由內依憑調
查所得之證據，詳加指駁；並說明：(1)、依道路交通事故現場圖
及現場照片所示，及證人莊學良所證述情節觀之，被害人所騎機
車倒地之刮地痕既起於外側快車道近中線上，則被害人應係騎乘
機車在外側快車道上行駛中遭擦撞無訛。(2)、依現場圖所示，被
害人之機車所留下之刮地痕，其中一條斷斷續續長25.3公尺，另
一條在外側快車道上之刮地痕亦斷斷續續長22.2公尺，且均係由
外側快車道彎曲至內側快車道上；另據證人莊學良於第一審證稱
：被害人係倒臥在現場圖所示之刮地痕起點0.0 與中華新光以南
第三支路燈間之快慢車道上等語。準此，倘如上訴人所辯：被害
人之機車係遭另一不詳機車擦撞，被害人從機車上掉落於地後，
被害人之機車向內側快車道滑行云云，則何以當時被害人之機車
既無人駕駛，而刮地痕在約於內、外快車道交界點有約一百三十
五度之轉角（詳現場圖）？而機車當時如未失去重心單純滑行，
應無留下刮地痕之情形；若已失去重心，則機車理應某種程度傾
斜，則在無人操作控制之下，何以刮地痕呈現場圖所示近似直線
（而非依物理作用稍呈弧線）斜向內側快車道？又何以二條刮地
痕均分別前後銜接，並未有滑行因突然擦撞上訴人小貨車而刮地
痕稍有異樣之情形？足證被害人機車上開刮地痕，起始即係有外
力介入，亦即上訴人之小貨車擦撞被害人機車後，即勾住被害人
之機車拖行所致，而上訴人所以如此行進，應係於擦撞被害人之
機車後，發覺其小貨車已勾住被害人機車，欲擺脫勾住之被害人
之機車，且欲掩飾犯行，而向內側快車道行駛，以製造其原本即
在內側快車道正常行駛之假象。且上訴人於高雄市政府警察局交
通大隊陳稱：被害人機車左後引擎蓋有擦痕，伊之自小貨車前保
險桿右邊、前右輪軸及擋泥板均有擦痕等情，並有照片可佐。上
訴人及被害人車損狀況，亦符合上開上訴人之小貨車直接擦撞被
害人機車之情節，否則，何以被害人機車右側無擦痕，反而在左
後引擎蓋有擦痕？(3)、國立交通大學就本件車禍事故出具之鑑定
意見書，未考量本件實際情形（即上訴人之小貨車直接擦撞被害
人之機車，被害人從機車上掉落倒地，上訴人之小貨車保險桿勾
住被害人之機車拖行），徒以上訴人所辯情節，推測被害人之機
車係先與另一機車擦撞，被害人落地，其機車滑行而遭上訴人之
小貨車勾住；且其鑑定亦未提出有另一機車擦撞被害人機車之跡
證，及就被害人上開機車之刮地痕之疑點提出說明，是其鑑定結
果尚非可採。(4)、高雄市政府警察局測謊鑑定書所載，僅係就上
訴人所稱其案發前見被害人之機車與他人之機車擦撞及倒地一事
為題，對其進行鑑定有無說謊，並非就上訴人駕駛貨車有無撞擊
被害人人車之有無為鑑定，則測謊之虛實即與本判決認定之事實
無關，是該測謊鑑定亦不足為上訴人有利之認定各等情。俱已依
憑卷證詳加說明，其推理論斷衡諸經驗及論理等證據法則皆無違
背，亦無上訴意旨所指判決理由不備、矛盾之違法情形。又原判
決已就上訴人駕駛小貨車於中華五路一四三六號前，因疏未注意
其車前之人車動態，行車時跨越內外快車道分隔線，及疏未保持
兩車併行之安全間隔，以致擦撞被害人之機車，被害人因而受傷
，送醫不治死亡，應負業務過失致人於死罪責，詳加論述說明。
雖原判決就上訴人尚未行駛跨越內外快車道分隔線即肇事前，究
係行駛內側快車道，或外側快車道，記載不一，而有微疵，然此
項肇事前行車事項為何，於判決之結果顯不生影響，依刑事訴訟
法第三百八十條規定，仍不得據為第三審上訴之合法理由。其餘
上訴意旨，經核亦係置原判決所為明白論斷於不顧，仍持已為原
判決指駁之陳詞再事爭辯，及對於事實審法院取捨證據與自由判
斷證據證明力之職權行使，並就與判決本旨無關之枝節事項，徒
以自己之說詞，任意指摘，難認已符合首揭法定之第三審上訴要
件。其上訴違背法律上之程式，應予駁回。
據上論結，應依刑事訴訟法第三百九十五條前段，判決如主文。
中    華    民    國  九十九  年    八    月  三十一  日
                      最高法院刑事第九庭
                          審判長法官  邵  燕  玲
                                法官  李  伯  道
                                法官  孫  增  同
                                法官  李  英  勇
                                法官  施  俊  堯
本件正本證明與原本無異
                                      書  記  官
中    華    民    國  九十九  年    九    月    六    日
                                                      Ｑ

司法院資訊處製作；財團法人民間司法改革基金會備份。
